【裁判字號】    98,簡上,486
【裁判日期】    980827
【裁判案由】    妨害名譽
【裁判全文】
臺灣高雄地方法院刑事判決             98年度簡上字第486號
上  訴  人
即  被  告  丙  ○
上列上訴人即被告因妨害名譽案件，不服本院高雄簡易庭97年度
審簡字第2467號中華民國98年4 月21日第一審判決（起訴案號：
臺灣高雄地方法院檢察署97年度偵字第7677號），提起上訴，本
院管轄之第二審合議庭判決如下：
    主  文
上訴駁回。
    事  實
一、丙○係址設在高雄縣岡山鎮○○路74、76號「威辰大廈」之
    住戶，乙○○則係該大廈住戶且於民國95年7 月起至97年6
    月止擔任該大廈管理委員會（下稱管委會）主委，緣丙○因
    積欠該大廈管委會數月之管理費未繳，且所有之機車亦未依
    規定停放，乙○○乃於96年9 月16日以管委會主委身分寄發
    催繳管理費及促請注意停車規定之存證信函予丙○，致丙○
    心生不滿，嗣於96年12月29日晚上7 時30分許，丙○行經該
    大廈1 樓管理室旁上階梯通道轉角等候電梯之處，見乙○○
    恰行走於其前方，竟基於公然侮辱之犯意，在上開不特定人
    均得以共見共聞之通道轉角等候電梯處，以「王八蛋、賤人
    、爛、他媽的」等語辱罵乙○○，足以貶損乙○○之名譽。
二、案經乙○○訴由高雄縣政府警察局岡山分局報請臺灣高雄地
    方法院檢察署檢察官偵查起訴。
    理  由
壹、證據能力部分：
一、按被告以外之人於偵查中向檢察官所為陳述，除顯有不可信
    之情況者外，得為證據，刑事訴訟法第159 條之1 第2 項定
    有明文。本件證人即告訴人乙○○、證人甲○○於檢察官偵
    查中具結後所為之證述，並無何顯不可信之情況，依上說明
    ，其於偵查中之證言自均具有證據能力。
二、按被告以外之人（包括證人、鑑定人、告訴人、被害人及共
    同被告等）於審判外之陳述雖不符刑事訴訟法第159 條之1
    至之4 等4 條之規定，而經當事人於審判程序同意作為證據
    ，法院審酌該言詞陳述或書面陳述作成時之情況，認為適當
    者，得為證據。而當事人、代理人或辯護人於法院調查證據
    時，知有前項不得為證據之情形，而未於言詞辯論終結前聲
    明異議者，視為有前項之同意，刑事訴訟法第159 條之5 定
    有明文。查證人乙○○、甲○○於警詢時之證述及卷附之存
    證信函、平面圖等，其性質雖屬傳聞證據，且當事人均已知
    上述證據乃傳聞證據，而未於言詞辯論終結前聲明異議，本
    院審酌上開證據與本案犯罪事實具有關連性且無不當取得之
    情形，認為以之作為本案之證據亦屬適當，揆諸前開規定，
    上開證人之證言及書證均應具有證據能力。
三、卷附翻拍照片6 紙（參本院二審卷第24、25、71頁），係傳
    達照相當時現場情況，而透過照片傳達情形與現場實況在內
    容上之一致性，透過機械之正確性加以保障，即照片並不存
    在人對現實情形之知覺、記憶所經常發生的表現錯誤，是認
    照片之性質係非供述證據，並無傳聞法則之適用，且亦別無
    證據證明上開蒐證照片有經偽造、變造或不法之情形，自有
    證據能力。
貳、實體部分：
一、訊據被告丙○矢口否認有何於上開時、地，以上開言語辱罵
    告訴人乙○○之行為，辯稱：其當時與其胞姐在討論總統大
    選的事情，沒想到告訴人就突然以髒話辱罵，其回以「你王
    八蛋」等自衛性言論後隨即上樓離去，沒想到告訴人竟以催
    繳管理費遭其辱罵一事而提起告訴，其雖有積欠管理費，但
    當天情形與管理費未繳清一事無關，且甲○○當時之位置不
    可能聽見其辱罵告訴人，甲○○係因受告訴人雇用之緣故而
    為虛偽陳述云云。經查：
  (一)被告設籍於其配偶王明富位在高雄縣岡山鎮○○路76號11樓
    之1 住處，而告訴人亦設籍在高雄縣岡山鎮○○路74號，兩
    人均係「威辰大廈」之住戶，告訴人並於95年7 月起至97年
    6 月止身兼該大廈管委會主委之事實，業據證人即告訴人乙
    ○○於本院審理時證述明確（參本院二審卷第44頁），並有
    個人基本資料查詢結果2 紙在卷可按（參本院二審卷第72、
    73頁）；嗣因被告積欠該大廈管委會數月之管理費未繳，且
    所有之機車亦未依規定停放，證人乙○○乃於96年9 月16日
    以管委會主委身分寄發催繳管理費及促請注意停車規定之存
    證信函予被告之事實，業據證人乙○○於本院審理時證稱：
    因被告未繳管理費，其身為管委會主委，就依規定寄發催繳
    管理費之存證信函予被告，且因被告將機車停放於發電機、
    電信設備出口或別人之停車位，影響出入及公眾安全，就一
    併在該存證信函裡促請被告注意等語（參本院二審卷第44～
    46頁），並有以威辰大樓管委會乙○○名義寄發予被告配偶
    王明富之存證信函1 張附卷可稽（參本院二審卷第63頁），
    復為被告所不否認，是此部分之事實，堪以認定。
  (二)又被告於96年12月29日晚上7 時30分許，在上開「威辰大廈
    」1 樓管理室旁上階梯之通道轉角等候電梯之處，見證人乙
    ○○恰行走於前，思及上開乙○○以存證信函催繳管理費及
    停車問題之事，而以「王八蛋、賤人、爛、他媽的」等語辱
    罵乙○○之事實，業據證人乙○○迭於警詢、本院審理時證
    稱：當天其下班經過1 樓管理室旁要上樓回家時，聽聞後方
    之被告以「王八蛋、爛人、賤」等語辱罵，其回頭質問被告
    在罵誰，被告答稱「就是罵你」後，又繼續以「王八蛋、爛
    人、賤、他媽的」等語對其辱罵，當時管理員甲○○剛好在
    距離約3 公尺之管理室內，其就請甲○○為其作證，並於隔
    日前往派出所報案，因其先前向被告告知停車不當及積欠管
    理費之事時，被告曾向其表達不滿之意，故其認為被告應該
    是為了其向被告催繳管理費及停車等問題才心生不滿等語明
    確（參警卷第2 頁，本院二審卷第44、45、48、49頁），核
    與證人甲○○於警詢、偵查及本院審理時證稱：當天其在管
    理時值班，之後看見乙○○先行經大樓管理室旁，被告與其
    胞姐同一時刻在後亦經過管理室欲搭乘電梯上樓，此時其聽
    聞被告以「王八蛋、爛人、賤、他媽的」等語辱罵乙○○，
    地點就在管理室旁上階梯之通道轉角等候電梯處，因住戶曾
    要求主委乙○○去協調被告繳納管理費一事，所以其猜想被
    告與乙○○應該是為了管理費繳納之事而起爭執，後來乙○
    ○就過來向其表示要對被告提告，希望其作證等語相符（參
    本院二審卷第52、53、56頁），審酌證人乙○○、甲○○就
    案發經過情節於警詢、偵查及本院審理時均證述一致，且互
    核相符，並均以具結擔保其證言之真實性，再參以被告確曾
    因積欠管理費及停車問題而遭證人乙○○寄發存證信函一節
    ，業據本院認定如前，足徵被告於案發當日確有因不滿證人
    乙○○寄發存證信函一事而辱罵證人乙○○之動機存在，故
    證人乙○○、甲○○上開所述，當屬可信。
  (三)至被告固辯稱：其當時與其胞姐在討論總統大選的事情，係
    乙○○先以髒話辱罵，且證人甲○○當時之位置不可能聽見
    其辱罵乙○○，甲○○係因受乙○○雇用之緣故而為虛偽陳
    述云云。惟查，證人乙○○於本院審理時已證稱：當天被告
    除了辱罵「王八蛋、爛人、賤、他媽的」等語外，從未提及
    其他事件等語（參本院二審卷第44頁），且證人甲○○於本
    院審理時亦證稱：當天被告與乙○○並無提到選舉之事而起
    爭執，且被告除口出穢言外，均未提及其他事情等語明確（
    參本院二審卷第54頁），顯見當日並無被告所稱係因討論總
    統大選而起爭執之情事；又被告辱罵證人乙○○之管理室旁
    上階梯通道轉角等候電梯處距證人甲○○所處之管理室約3
    公尺一節，業據證人乙○○、甲○○於偵查、本院審理時證
    述明確（參偵卷第12頁，本院二審卷第45頁），且該大廈管
    理室旁確有一挑高樓層之通道，通道底端轉角即為大樓等電
    梯處，該通道甚短與管理室相隔甚近等情，有照片4 紙及平
    面圖在卷可查（參本院二審卷第24、25、70頁），是證人甲
    ○○值此相近距離且係坐於管理室之靜止狀態下，明確聽聞
    被告以上開言語辱罵證人乙○○，實難謂其證述有何違背常
    理之處；況大樓管理員之選任聘用，一般須經大樓管委會決
    議，並交由住戶大會同意，非管委會主委一手所能掌控，此
    觀之證人甲○○證稱：其係受僱於該大樓全體住戶，並非證
    人乙○○，薪水則係該大樓管委會財務委員所支付，因被告
    於事發後都會刻意為難，所以其不久即未在該大樓內任職等
    語可明（參本院二審卷第53頁），是證人甲○○既非乙○○
    個人所聘用，自難謂其證述有何受乙○○制約而為虛偽陳述
    之可能，從而，被告上開所辯，既乏依據，又與事實不符，
    不足採信。
  (四)綜上所述，被告於上開時、地，以上開言語辱罵證人乙○○
    之事證已臻明確，其上開所辯，均係事後卸責之詞，難以採
    信，故被告上開公然侮辱犯行，實堪認定。
二、按刑法第309 條第1 項之公然侮辱罪，係行為人在不特定之
    人或多數人得共見共聞之狀態下，以使人難堪為目的，以言
    語、文字、圖畫或動作，表示不屑、輕蔑或攻擊之意思，而
    足以對於個人在社會上所保持之人格及地位，達貶損其評價
    之程度。本件被告為上開侮辱言行，係在該大樓管理員室旁
    通道，已如前述，且該處係住戶均得自由出入之處所一節，
    業據證人乙○○、甲○○於偵查中證述明確（參偵卷第11、
    12頁），自屬不特定之人得共見共聞之情況，且被告所為「
    王八蛋、爛人、賤、他媽的」之言行，衡以現今社會常情，
    已足以使聽聞之人覺得難堪，且係對其人格之貶抑，揆諸上
    開說明，被告言行已符合公然侮辱之構成要件。故核被告所
    為，係犯刑法第309 條第1 項之公然侮辱罪。原審以本件事
    證明確，並審酌被告僅因細故即以不堪言語辱罵告訴人，無
    視他人人格尊嚴，法治觀念淡薄，且案發迄今仍未與告訴人
    達成和解及其犯後否認犯行，顯無悔意等一切情狀，量處罰
    金新臺幣（下同）6,000 元，並諭知以1,000 元折算1 日之
    易服勞役折算標準，其認事用法均無違誤，量刑亦屬妥適，
    被告上訴意旨猶執前詞空言否認犯行，並無足取，為無理由
    ，應予駁回。
據上論斷，應依刑事訴訟法第455 條之1 第1 項、第3 項、第36
8 條，判決如主文。
本案經檢察官吳美齡到庭執行職務。
中    華    民    國    98    年    8     月    27    日
                  刑事第十五庭  審判長法  官  唐照明
                                      法  官  黃苙荌
                                      法  官  王俊彥
不得上訴。
以上正本證明與原本無異。
中    華    民    國    98    年    8     月    27    日
                                      書記官  鄭永媚
附錄本案論罪法條：
中華民國刑法第309 條
（公然侮辱罪）
公然侮辱人者，處拘役或3 百元以下罰金。
以強暴犯前項之罪者，處1 年以下有期徒刑、拘役或5 百元以下
罰金。


司法院資訊處製作；財團法人民間司法改革基金會備份。
